【裁判字號】    98,易,1911
【裁判日期】    990113
【裁判案由】    過失傷害
【裁判全文】
臺灣臺北地方法院刑事判決              98年度易字第1911號
公  訴  人  臺灣臺北地方法院檢察署檢察官
被      告  丁○○
選任辯護人  吳雨學律師
上列被告因過失傷害案件，經檢察官提起公訴（98年度偵字第14
070號），本院判決如下：
    主  文
丁○○從事業務之人，因業務上之過失傷害人，處有期徒刑肆月
，如易科罰金，以新臺幣壹仟元折算壹日。
    事  實
一、丁○○在臺北縣新店市○○路○段141 號普來利實業股份有
    限公司新店分公司（下稱普來利新店分公司）之賣場擔任營
    業員，負責賣場貨架上之商品整理、補充及檢查之工作，為
    從事業務之人。於民國97年10月1 日21時40分許，因上開賣
    場第16走道旁第0303、0304號貨架上方內裝待售捆裝黑色垃
    圾袋之紙箱破損，丁○○在第16走道以升降之堆高機整理上
    開捆裝黑色垃圾袋時，原應注意在整理商品前，應先對商品
    可能掉落之區域進行動線管制及警告，以防止整理商品時，
    商品不慎掉落砸傷下方行經之顧客，詎其能注意，且當時亦
    無不能注意之情事，竟疏未注意，未施以動線管制即進行整
    理商品之作業，終因整理捆裝黑色垃圾袋產生之震動導致第
    0303、0304號貨架上之捆裝黑色垃圾袋掉落，擊中正在上開
    賣場第17走道採購置物籃之顧客甲○○，致甲○○受有外傷
    性眼皮紅腫及虹彩炎等傷害。
二、案經甲○○訴請臺北縣政府警察局新店分局報告臺灣臺北地
    方法院檢察署檢察官偵查起訴。
    理  由
壹、證據能力部分：
    按被告以外之人於審判外之陳述，雖不符合刑事訴訟法第15
    9條之1至第159條之4之規定，但經當事人於審判程序同意作
    為證據，法院審酌該言詞陳述或書面陳述作成時之情況，認
    為適當者，亦得為證據；當事人、代理人或辯護人於法院調
    查證據時，知有第159條第1項不得為證據之情形，而未於言
    詞辯論終結前聲明異議者，視為有前項之同意；刑事訴訟法
    第159條之5第1項、第2項分別定有明文。檢察官、被告丁○○及辯護人，對於本判決下列所引用被告以外之人於審判外
    之陳述（包含書面陳述），於本院準備程序及審理時，均表
    示無意見而不予爭執，且迄至言詞辯論終結前亦未再聲明異
    議，本院審酌上開證據資料製作時之情況，尚無違法不當及
    證明力明顯過低之瑕疵之情形，依刑事訴訟法第159條之5第
    2 項規定，認例外均具有證據能力；本院並於審判期日依法
    進行證據之調查、辯論，當事人於訴訟上程序權利，已受保
    障，合先敘明。
貳、實體部分：
一、訊據被告固坦承在普來利新店分公司之賣場擔任營業員，負
    責該賣場貨架上之商品整理、補充及檢查之工作，曾於97年
    10月1 日21時40分許，在該賣場第16走道，使用升降之堆高
    機整理堆置位於第0303、0304號貨架上方之大型捆裝黑色垃
    圾袋，且告訴人甲○○於同時間，與其夫乙○○在賣場第17
    走道第0312、0313號貨架處採購商品，告訴人因故受有外傷
    性眼皮紅腫及虹彩炎之傷害等事實，惟矢口否認有何業務過
    失傷害之犯行，辯稱：案發時伊未在地上看到掉落的垃圾袋
    云云。經查：
(一)上開事實，業經證人甲○○、乙○○於警詢時、檢察事務官
    詢問時及本院審理中證述甚詳（見他字卷第12至14頁、第34
    至36頁、第43至45頁、本院卷(二)第44至50頁），並有普來
    利新店分公司盤點貨架位置圖（見他字卷第15至17頁）、臺
    北縣政府警察局新店分局偵查隊97年10月2日工作紀錄簿（
    見他字卷第52頁）、97年10月30日、97年11月26日臺北縣政
    府消保官受理消費者申訴協調紀錄書（見他字卷第53、54頁
    ）、現場照片2 張（見本院卷( 二) 第59頁）、98年11月18
    日本院勘驗筆錄（見本院卷( 二) 第51頁）、國立臺灣大學
    醫學院附設醫院98年12月15日校附醫祕字第0980017383號函
    暨告訴人之病歷資料（見本院卷( 二) 第99至108 頁）在卷
    可憑。
(二)被告雖以前詞置辯，惟告訴人在97年10月1日21時許，與其
    夫乙○○一同至上開賣場買置物籃，告訴人發現17走道有置
    物籃，就蹲下來選購放在貨架底層之置物籃，當時乙○○嫌
    置物籃已被拆封，就往前走至16走道之轉角，看到被告在堆
    高機上疊大捆的黑色垃圾袋，被告之高度約比法庭的天花板
    還高，忽然被告疊得太高，就有2 個掉下來在17走道，當時
    告訴人正抬頭準備要站起來，從頭上掉下來2 捆東西，其中
    一捆砸到告訴人頭部右上部，包含眉毛、眼睛，乙○○聽到
    告訴人哀叫，過去一看發現告訴人被方才掉落之垃圾袋砸到
    ，乙○○就去跟被告說：「你砸到我太太了。」但被告仍坐
    在堆高機上，接著告訴人就用手捂著眼睛和頭，走到16走道
    跟被告說：「你都砸到我了，我很痛。」此時被告才從堆高
    機下來問告訴人要不要看醫生；告訴人在選購置物籃時，現
    場除被告外，無其他人在操作類似的堆高機，在告訴人被砸
    傷時，17走道只有其一人，乙○○已經走到另一頭等情，業
    據證人甲○○及乙○○於本院審理時證述甚詳（見本院卷(
    二) 第44頁、第47頁正面、第48頁），而被告亦自承：97年
    10月1 日晚間，甲○○在17走道表示遭貨品砸傷時，當時伊
    工作之處及甲○○所在之處無其他人走動，甲○○的先生當
    時正在17轉16走道的地方等語（見本院卷( 二) 第52頁背面
    ），是本件案發當時既僅有告訴人、乙○○及被告在上開賣
    場第16、17走道走動，且被告正使用堆高機在貨架高處進行
    商品堆置作業，若非因被告在整理捆裝垃圾袋時，導致捆裝
    垃圾袋自貨架上掉落擊中告訴人，告訴人何以會平白無故受
    有上開外傷性眼皮紅腫及虹彩炎等傷害。況證人即本件案發
    時普來利新店分公司之副店長戊○○於本院審理時證稱：在
    第17走道貨架之上方，擺有塑膠袋之庫存，因為該貨架很高
    ，所以都要求以升降機之設備去存取，案發的垃圾袋由照片
    看來是放在庫存的高處，庫存的最低離地面約有2 米1 以上
    ，庫存最高離地面約有3 至4 米等語（見本院卷( 二) 第54
    頁背面、第55頁背面），而就案發當時掉落之捆裝垃圾袋型
    態，被告與證人乙○○雖各提出不同包裝之垃圾袋，有所爭
    執，惟經本院於98年11月18日當庭勘驗之結果，被告提出之
    垃圾袋1 捆重量約900 公克、長約29公分、圓周長約33.5公
    分，證人乙○○提出之垃圾袋1 捆重量約1400公克、長約23
    .5公分、圓周長約34公分，有本院勘驗筆錄在卷可證（見本
    院卷( 二) 第51頁），是不論案發當時究竟是上開何種包裝
    之垃圾袋掉落，以上開貨架高度及垃圾袋重量觀之，均有致
    人受傷之可能性，由此益徵被告於上開時、地，在貨架高處
    整理捆裝垃圾袋時，確有捆裝垃圾袋掉落擊中告訴人，導致
    告訴人受傷之事實。
(三)證人戊○○於本院審理時證稱：97年10月1日當天傍晚其值班
    ，被告是當晚的值班課長，約21時、22時左右，被告告訴其
    有客人被垃圾袋砸到，被告說要跟客人一起去醫院，其約在
    被告告知其經過1 小時後，去被告告知其甲○○受傷地方的
    走道拍照，當時其並未在地上發現2 捆黑色塑膠袋等語（見
    本院卷( 二) 第53頁背面、第54頁正面），另被告供稱：從
    甲○○表示受傷到甲○○及乙○○離開賣場這段期間，戊○○都沒有出現在甲○○表示受傷的現場等語（見本院卷( 二
    ) 第53頁正面），是證人戊○○於案發時既未在現場，而係
    於案發後約1 小時始至現場，縱其證稱未見到地上有黑色垃
    圾袋，亦不足以證明案發當時確無垃圾袋掉落，況證人戊○○亦證稱：根據其在負責現場的經驗，沒有放在貨架上的東
    西，有可能客人路過就把它撿起付帳等語（見本院卷( 二)
    第55頁），是亦有可能案發當時雖有垃圾袋掉落至地上，惟
    在證人戊○○到達案發現場之前，掉落之垃圾袋業遭其他顧
    客拾起，由此益徵證人戊○○之證詞不足以據為對被告有利
    之證明。
(四)辯護人雖為被告辯護稱：被告雖未作警告或管制動線，惟被
    告係依公司指示來做，因此被告無過失云云，且證人戊○○
    於本院審理時證稱：對於堆高機之操作，公司只有在他們早
    晚點名的時候，偶爾會做安全告知，即操作時要注意顧客安
    全，即上下作業時要注意底下是否有顧客，基本上沒有作業
    規範，且在堆高機上方作業時沒辦法看到走道另一端的顧客
    ，因此操作堆高機時，對於是否要求先確認貨架另一端沒有
    顧客才可以作業，公司是沒有考慮到的等語（見本院卷(二)
    第55頁正面），然被告自承：伊之前有待過大潤發，要求現
    場人員在堆庫存品時走道一定要有2個人，1個負責操作堆放
    ，另1 個維護安全避免事情發生，所以伊很後悔當天沒有要
    求其他同事協助等語（見本院卷( 二) 第123 頁正面）。被
    告身為賣場營業員，在整理、補充賣場貨架上之商品時，本
    應注意維護顧客之安全，防止因貨架上商品掉落導致顧客受
    傷之危害，應在整理商品前，先對商品可能掉落之區域進行
    動線管制及警告，且被告先前在其他賣場從事過類似業務，
    依其智識能力及當時情形，並無不能注意之情事，竟疏未注
    意，未先施以動線管制即進行整理商品作業，實難諉無過失
    ，不得因普來利新店分公司未對堆高機之操作為適當之行為
    規範，即卸免其責，是辯護人所辯被告無過失云云，並非可
    採。被告因有上開過失，致告訴人遭掉落之捆裝黑色垃圾袋
    擊中而受有上開傷害，被告之過失行為與告訴人之傷害自有
    相當因果關係。
(五)辯護人於本院審理時聲請傳訊證人即承保普來利新店分公司
    公共意外責任險之南山人壽保險公司理賠承辦人丙○○，惟
    證人丙○○證稱：本件是否符合被保險人執行業務致客戶發
    失意外，現在屬於事實情況不明之狀況，保險公司要等訴訟
    結果出來後，才會做結論等語（見本院卷(二)第51頁、第52
    頁正面），是證人丙○○之證詞，不足以作為有利於被告之
    認定。
(六)至告訴人因遭捆裝垃圾袋擊中所受傷勢之認定，告訴人雖提
    出萬芳醫院97年11月6日乙種診斷證明書記載「右眼視神經
    病變」等語（見本院附民卷( 一) 第13頁），惟國立臺灣大
    學醫學院附設醫院98年12月15日校附醫祕字第0980017383號
    函載明：「97年10月6 日、11月17日及11月21日朱女士3 次
    於本院門診回診，檢查顯示虹彩炎已改善，並無證據顯示視
    網膜剝離或視神經病變，但病人仍主述視力持續減退，但之
    後並未繼續於門診追蹤。」等語（見本院卷( 二) 第99頁）
    ，另經本院函詢臺北市立萬芳醫院引發右眼視神經病變之原
    因為何，是否為鈍器重擊造成，或另有其他原因？臺北市立
    萬芳醫院－委託財團法人私立臺北醫學大學辦理98年12月3
    日萬院醫病字第0980009238號函回覆：「不明原因，必須再
    做深入調查」等語（見本院卷( 二) 第85、89頁），則告訴
    人之右眼視神經病變，是否係因遭垃圾袋擊中所致，實非無
    疑，是本件尚難僅憑上開萬芳醫院97年11月6 日之診斷證明
    書，即認定告訴人因本件事故受有右眼視神經病變之傷害。
    檢察官起訴認此部分亦係被告之過失造成，應係誤會，併此
    敘明。
(七)綜上所述，被告前揭所辯，顯係卸責之詞，不足採信。本件
    事證明確，被告業務過失傷害犯行，洵堪認定，應予依法科
    。
二、被告在普來利新店分公司之賣場擔任營業員，負責賣場貨架
    上之商品整理、補充及檢查之工作，為從事業務之人，其未
    履行業務上之注意義務，而導致告訴人受有前揭傷害，核其
    所為，係犯刑法第284條第2項前段之業務過失傷害罪。爰審
    酌被告在賣場擔任營業員，在整理、補充貨架上商品時，應
    防止貨架上商品掉落砸傷前往消費之顧客，其疏於注意而導
    致本件事故發生，使告訴人於消費之際受有上開傷害，且犯
    後飾詞否認，未能確實悔改，行為確有不該，惟念其素無前
    科，有臺灣高等法院被告前案紀錄表可稽，復參酌被告過失
    程度、告訴人所受傷勢等一切情狀，量處如主文所示之刑，
    並諭知易科罰金之折算標準。本諸上開理由，本院認為量處
    前揭刑度，已可罰當其責，檢察官求處有期徒刑7 月，尚嫌
    過重，附此敘明。
據上論斷，應依刑事訴訟法第299 條第1 項前段，刑法第284 條
第2 項前段、第41條第1 項前段，刑法施行法第1 條之1 ，判決
如主文。
本案經檢察官柯木聯到庭執行職務。
中    華    民    國    99    年    1     月    13    日
                  刑事第十九庭審判長法  官  林婷立
                                    法  官  吳俊龍
                                    法  官  高若珊
上正本證明與原本無異。
如不服本判決應於收受送達後10日內向本院提出上訴書狀，並應
敘述具體理由；其未敘述上訴理由者，應於上訴期間屆滿後20日
內向本院補提理由書（均須按他造當事人之人數附繕本）「切勿
逕送上級法院」。告訴人或被害人如對於本判決不服者，應具備
理由請求檢察官上訴，其上訴期間之計算係以檢察官收受判決正
本之日期為準。
                                    書記官  游曉婷
中    華    民    國    99    年    1     月    13    日
附錄本案論罪科刑法條全文
刑法第284 條
因過失傷害人者，處6 月以下有期徒刑、拘役或5 百元以下罰金
，致重傷者，處1 年以下有期徒刑、拘役或5 百元以下罰金。
從事業務之人，因業務上之過失傷害人者，處1 年以下有期徒刑
、拘役或1 千元以下罰金，致重傷者，處3 年以下有期徒刑、拘
役或2 千元以下罰金。

司法院資訊處製作；財團法人民間司法改革基金會備份。
